最　高　行　政　法　院　裁　定
　　　　　　　　　　　　　　　　　　 94年度裁字第02237號
抗　告　人　昌志營造股份有限公司
代　表　人　甲○○
　　　　　　　　　　　送達地.
　　　　　　　　　　　　　○路.
上列抗告人因與相對人臺北縣政府間設置土資場事件，對於中華
民國93年6月29日臺北高等行政法院93年度訴字第974號裁定提起
抗告，本院裁定如下︰
    主  文
抗告駁回。
抗告訴訟費用由抗告人負擔。
    理  由
一、按抗告法院認抗告為不合法或無理由者，應為駁回抗告之裁
    定。
二、本件抗告意旨略謂：查民國（下同）87年3月12日相對人工
    務局會議所提示及決議，系爭棄土場（祥利）准予「許可設
    置」；惟不知該「許可設置」與相對人所定新法規複審階段
    之「設置許可」用詞是否相同，相對人解釋往往有所誤謬，
    實難令人折服。而工務局會議資料，是否顯示本案已通過複
    審，而後補送施工計畫書，後辦開工事宜。且系爭地主同意
    書本案當初申請時，已附大部分地主同意書等相關資料，僅
    少部分地主資料不詳，已請求相對人協助辦理，然相對人不
    但未予採納，且避而不提，顯屬違法。至於國有財產局土地
    部分，先前相對人希望業者能「合併開發」專案處理。惟因
    合併開發金額頗大，依以往通例，即使於施工計畫書審查完
    畢後補送也適用之。另就事實認定，新舊法規適用所得結論
    之過程記載不明瞭，且有原審適用之法規與變更後之法規互
    為牴觸之情形，顯違背法規的精神與適用性，爰請求廢棄原
    裁定。
三、相對人答辯意旨略謂：查相對人於82年10月21日以北府工建
    字第384406號函准予「可行設置」（87年3月12日座談會議
    誤植為「許可設置」），等同現今相對人營建工程剩餘土石
    方及營建廢棄物資源處理場設置及管理要點（下稱相對人要
    點）第24條第2項之可行性認可（原則可行），然非屬經依
    相對人要點核定之「設置許可」（現階段「設置許可」係指
    計畫資料已補正完竣，並經審查核可後方予認定），此相對
    人已於92年11月20日北府工養字第0920666015號函、92年11
    月25日北府工養字第092065O94O號函諭知抗告人，並釐清本
    案係基於公共安全考量，就現行法規予以全面檢討，其意理
    顯而易解。又有關土資場之申辦流程為受理申請、初審、原
    則可行、複審、設置許可、水保施工、現勘、啟用，計畫資
    料須補正完竣，並經審查核可後方認定通過複審程序，由相
    對人核予「設置許可」，本案抗告人之土地使用權同意證明
    文件等資料未能補齊，自未能通過複審。至於有關土地使用
    權同意證明文件，抗告人所稱地主資料不詳，請相對人協助
    處理乙節，經相對人作業單位（工務局養工課）函請抗告人
    提供該土地貸料，並另請相對人地政局查明，地政局表示土
    地地主資料可向當地戶政主管機關查明繼承人，地址不詳亦
    應向戶政主管機關或當地公所、村里辦公室等可能得知土地
    所有權人情況之單位請求協助，另受相對人列管之土地其性
    質屬一般行政管理行為，並無實質代管權力，故對該土地相
    對人無為使用、收益或管理上之必要處分，相對人即將上情
    以電話通知抗告人代表人游義亨速行辦理以免因公文往返延
    誤補證時限，非其所謂「避而不提」。另查相對人受理縣轄
    區內土資場申請案件，皆係依據相對人要點及水土保持、環
    境影響、都市計畫、山坡地開發等相關法令予以審核，並秉
    持公開、公平、公正之原則辦理，並無所稱之以往通例。再
    者，查相對人於89年9月相對人要點公佈實施前，係參考當
    時現有之相關法令規定審核土資場申請案件，本案於相對人
    要點公佈施行前所審核認可之行政處分並未因新法規公佈實
    施後予以否決，復於行政程序終結前依現行法令規定續予辦
    理，並無違反法規之不溯及既往原則，相對人92年11月20
    日北府工養字第Ｚ○○○○○○○○○號函已向抗告人明；況相對人
    要點公佈前對土資場申請案並無具體之法規可規範，與本府
    要點公佈後相較，並無所謂變更後之法規可言，更遑論互為
    牴觸。末查，申請設置土資場複審應檢附全部之土地使用權
    同意書及公有土地同意合併開發證明文件，所有土資場之申
    請業者皆須依此規定限期辦理，另基於整體社會安全及公益
    考量，本案不能任由抗告人無限期拖延或為差別待遇。綜上
    ，相對人已善盡行政機關應盡之責，其抗告顯為無理由，爰
    請求予以駁回。
四、原裁定以：查抗告人所不服92年10月23日北府工養字第0920
    534542號函略以：「貴公司申請於汐止市○○○段石壁子小
    段等土地設置營建工程剩餘土石方資源堆置場，經查所檢送
    之計畫書仍未補正土地使用權同意書及公有土地之同意合併
    開發證明等資料，尚請於92年10月31日前補正並報府續辦，
    逾期本府將逕予註銷本申請案。」查其函復內容係針對抗告
    人申請設立營建工程剩餘土石方資源堆置場，尚欠缺土地使
    用權同意書及公有土地之同意合併開發證明等文件，希冀儘
    速依限補正，以憑辦理所為之通知說明，屬欠缺法效性的觀
    念通知，而非行政處分，是抗告人主張應准其提起行政訴訟
    救濟，非屬可採。從而訴願決定為不受理之決定，並無違誤
    。抗告人請求撤銷相對人92年10月23日北府工養字第092053
    4542號函，為屬無據。訴願決定以抗告人訴願為不合法而為
    不受理之決定，於法核無不合。至抗告人另請求撤銷相對人
    92年11月25日北府工養字第0920650940號函及應依舊法規准
    予抗告人續辦系爭申請案程序順利進行部分。經查，抗告人
    就相對人92年11月25日以北府工養字第0920650940號函註銷
    抗告人申請於汐止市○○○段石壁子小段等土地設置營建工
    程剩餘土石方資源堆置場申請案並未提起訴願，有原審查詢
    電話紀錄可憑，則依行政訴訟法第4條規定，抗告人未經訴
    願程序即逕行提起該撤銷訴訟，核非合法。至相對人就該註
    銷抗告人申請函文並未告知救濟期間，係屬抗告人得否依行
    政程序法第98條第3項請求救濟之問題。又抗告人請求相對
    人應依舊法規准予抗告人續辦系爭申請案程序順利進行，屬
    課予義務訴訟，依行政訴訟法第5條規定，應先經訴願程序
    。抗告人就相對人上開92年11月25日北府工養字第09206509
    40號函既未提起訴願，而抗告人請求相對人應依舊法規准予
    抗告人續辦系爭申請案程序順利進行部分，亦未經訴願程序
    ，其逕向原審提起該課予義務訴訟，依行政訴訟法第5條規
    定，仍非合法，均應駁回。
五、本院查：（一）、行政訴訟法第4條第1項規定：「人民因中
    央或地方機關之違法行政處分，認為損害其權利或法律上之
    利益，經依訴願法提起訴願而不服其決定，或提起訴願逾3
    個月不為決定，或延長訴願決定期間逾2個月不為決定者，
    得向高等行政法院提起撤銷訴訟。」；第5條規定：「人民
    因中央或地方機關對其依法申請之案件，於法令所定期間內
    應作為而不作為，認為其權利或法律上利益受損害者，經依
    訴願程序後，得向高等行政法院提起請求該機關應為行政處
    分或應為特定內容之行政處分之訴訟。人民因中央或地方機
    關對其依法申請之案件，予以駁回，認為其權利或法律上利
    益受違法損害者，經依訴願程序後，得向高等行政法院提起
    請求該機關應為行政處分或應為特定內容之行政處分之訴訟
    。」；第107條第1項第10款規定：「原告之訴，有左列各款
    情形之一者，行政法院應以裁定駁回之。但其情形可以補正
    者，審判長應定期間先命補正：．．．一○、起訴不合程式
    或不備其他要件者。」是撤銷訴訟之起訴須以行政處分存在
    為前提要件；課予義務訴訟之提起須經訴願前置程序為要件
    ；若欠缺該等要件，則屬起訴不備訴訟要件。本件抗告人所
    不服92年10月23日北府工養字第0920534542號函略以：「貴
    公司申請於汐止市○○○段石壁子小段等土地設置營建工程
    剩餘土石方資源堆置場，經查所檢送之計畫書仍未補正土地
    使用權同意書及公有土地之同意合併開發證明等資料，尚請
    於92年10月31日前補正並報府續辦，逾期本府將逕予註銷本
    申請案。」查其函復內容係針對抗告人申請設立營建工程剩
    餘土石方資源堆置場，尚欠缺土地使用權同意書及公有土地
    之同意合併開發證明等文件，希冀儘速依限補正，以憑辦理
    所為之通知說明，屬欠缺法效性的觀念通知，而非行政處分
    ，是抗告人對之提起撤銷訴訟，因欠缺行政處分存在，乃起
    訴不備訴訟要件，其此部分之訴為不合法，應予以駁回。（
    二）、關於抗告人另請求撤銷相對人92年11月25日北府工養
    字第0920650940號函及應依舊法規准予抗告人續辦系爭申請
    案程序順利進行部分，經原審法院查明，均未經訴願前置程
    序，屬起訴不備訴訟要件，其此部分之訴為不合法，亦應予
    以駁回。（三）、綜上所述，本件抗告意旨仍執前詞指摘原
    裁定違背法令，非有理由，應予駁回。
六、依行政訴訟法第104條、民事訴訟法第95條、第78條，裁定
    如主文。
中　　華　　民　　國　　94　　年　　10　　月　　27　　日
                  第一庭審判長法  官　葉　振　權
                              法  官  陳  秀  美
                              法  官　劉　鑫　楨
                              法  官　吳　明　鴻
                              法  官　梁  松  雄
以  上  正  本  證  明  與  原  本  無  異
中　　華　　民　　國　　94　　年　　10　　月　　28　　日
　　　　　　　　　　　　　　　書記官　陳　盛　信
